【裁判字號】    98,重上更(二),286
【裁判日期】    981224
【裁判案由】    傷害致死
【裁判全文】
臺灣高等法院臺南分院刑事判決   98年度重上更(二)字第286號
上  訴  人
即  被  告  丁○○
選任辯護人  楊淑惠律師
（扶助律師）
上列上訴人因傷害致死案件，不服臺灣臺南地方法院91年度訴字
第966號中華民國92年8月15日第1審判決（起訴案號：臺灣臺南
地方法院檢察署91年度偵緝字第379號），提起上訴，判決後，
經最高法院第2次發回更審，本院判決如下：
    主  文
原判決撤銷。
丁○○共同傷害人之身體，因而致人於死，處有期徒刑捌年，褫
奪公權伍年。
    事  實
一、丁○○於民國91年1月間，因個人債信不佳，乃向同鄉友人
    梁寶清商議，以梁寶清名義向遠東國際商業銀行股份有限公
    司台北逸仙分公司（於91年4月3日更名裕融企業股份有限公
    司，下稱裕融公司）設定動產抵押貸款新台幣（下同）25萬
    3千7百64元，購買Ｎ6－8010號小客車。梁寶清因此事遭其
    父親梁開春責罵，梁寶清認為擔任丁○○人頭，並無利益，
    乃急欲將上開Ｎ6－8010號小客車過戶至丁○○名下。
二、詎丁○○竟因此心生不滿，於91年2月10日晚上10時許，夥
    同3名姓名年籍不詳之成年男子欲持球棒毆打梁寶清，客觀
    上均可預見以棒球棒毆擊人體重要器官所在之頭部、胸部、
    背部等處，將導致該等部位受損嚴重而生致人於死之結果，
    乃其等主觀上竟未預見上開死亡結果之發生，仍共同基於傷
    害人之身體之犯意，在臺南縣安定鄉蘇厝村蘇厝里311之3號
    王榮華住宅附近矮房子的路邊，由丁○○等人抓住梁寶清，
    並持球棒共同圍毆梁寶清頭部、背部及胸部等處，致梁寶清
    （民國○○年○月○○日生）受有中樞神經損傷及前胸壁、腹壁
    多處瘀紅等傷害。
三、梁寶清受傷後，未立即就醫，僅自行以膏藥敷貼傷處。嗣於
    91年2月12日晚上，梁寶清因傷勢加劇，疼痛難耐，痛哭失
    聲，經母親乙○○詢問後，梁寶清告知遭丁○○等人毆打，
    迨91年2月14日，梁寶清傷勢愈趨嚴重，梁寶清堂哥梁財旺
    ，遂央請梁寶清友人甲○○，開車送梁寶清，前往臺灣基督
    教長老教會新樓醫院麻豆分院（下稱麻豆新樓醫院）就醫，
    旋於91年2月16日，梁寶清病情惡化，再轉往奇美醫院急救
    。惟梁寶清仍因中樞神經損傷併發多器官衰竭，延至91年2
    月22日晚上8時20分許，不治死亡。
四、案經梁寶清母親乙○○訴由臺南縣警察局善化分局報請臺灣
    臺南地方法院檢察署檢察官相驗後自動檢舉偵查起訴。
    理  由
甲、證據能力部分：
一、按被告以外之人於審判外就其親自聞見或經歷之事實所為之
    言詞或書面陳述，屬「狹義傳聞證據」，原則上不具證據能
    力，惟刑事訴訟法設有例外容許之要件，得作為證據。而被
    告以外之人於該被告之案件審判中，到庭以言詞或書面轉述
    原供述之被告或被告以外之人所陳述內容之「傳聞證言」或
    「傳聞書面」，與上開情形有異，然亦屬傳聞證據之性質則
    同，依傳聞法則，原則上亦認不具證據能力，不得以之作為
    認定犯罪事實之依據；惟：若被告以外之人所轉述原供述之
    「被告」所陳述內容之「傳聞證言」或「傳聞書面」，經被
    告以言詞或書面予以承認，或被告表示放棄其反對詰問權者
    ，應視同被告自己之供述，苟被告之該原供述係出於任意性
    ，法院復認具備適當性之要件時，依刑事訴訟法第159條之
    5之法理，例外得作為證據。此於被告以外之人所轉述原供
    述之「被告以外之人」所陳述內容之「傳聞證言」或「傳聞
    書面」，經當事人同意，法院復認具備適當性之要件時，亦
    同。至若原供述之「被告」否認該陳述，或原供述之「被告
    以外之人」已死亡、身心障礙致記憶喪失或無法陳述、滯留
    國外或所在不明而無法傳喚或傳喚不到、到庭後無正當理由
    拒絕陳述等因素，致客觀上不能陳述並接受詰問，而到庭之
    「傳聞證人」已依人證程序具結陳述並接受詰問，且該「傳
    聞證言」或「傳聞書面」具備特別可信性及證明犯罪事實存
    否所不可或缺之必要性嚴格條件，依同法第159條之3之法理
    ，亦得例外作為證據，用以兼顧人權保障與真實發現，並維
    護司法正義（最高法院97年台上931號判決參照）。本件最
    高法院（98年台上5779號）發回意旨亦採相同見解，故證人
    王榮華、甲○○於偵查及原審中經具結之證言，及證人丙○○於本院審理中具結後所為證言，雖均係聽聞梁寶清生前陳
    述並為轉述，但所轉述聽聞自梁寶清遭圍毆情節均大致相符
    ，且被害人梁寶清於即將死亡前所為陳述，虛偽可能性偏低
    ，可信程度較高，因認具備特別可信性及證明犯罪事實存否
    所不可或缺之必要性，應認有證據能力。
二、又按刑事訴訟法第159條之1至159條之4為傳聞法則之例外規
    定，被告以外之人於審判外之陳述，雖不符前4條之規定，
    但經當事人於審判程序同意作為證據，法院審酌該言詞陳述
    或書面陳述作成時之情況，認為適當者，亦得為證據；當事
    人、代理人或辯護人於法院調查證據時，知有第159條第1項
    不得為證據之情形，而未於言詞辯論終結前聲明異議者，視
    為有前項之同意，刑事訴訟法第159條之5定有明文。本件除
    上述證人王榮華、甲○○、丙○○於警詢及偵查中未經具結
    之證言外，其餘有關認定本件犯罪事實之供述及非供述證據
    之證據能力部分，檢察官、被告及辯護人均同意如原審裁定
    認定有證據能力，迄至言詞辯論終結前，亦未主張有刑事訴
    訟法第159條第1項不得為證據之情形，及經本院審酌後，認
    上開證據之作成，俱屬適當，應認均有證據能力，合先陳明
    。
乙、實體部分：
一、訊據上訴人即被告丁○○坦承有以被害人梁寶清名義購車，
    其與證人王榮華、甲○○均無冤仇等情，然否認其有上開傷
    害致死犯行，辯稱：被害人不是伊打的。91年元旦伊到桃園
    後，直到善化分局打電話給伊前，都沒有回臺南(見本案卷
    第81至82頁)云云。
二、經查：
  (一)被告坦承有以被害人梁寶清名義購買Ｎ6－8010號小客車，
    並辦理動產抵押貸款25萬3764元，且有上開小客車汽車行車
    執照、汽車新領牌照登記書、汽機車過戶登記書、貸款暨動
    產抵押契約書、動產擔保交易移轉契約書、動產擔保交易動
    產抵押設定登記申請書在卷可查（詳原審卷第99至103頁）
    。而被告於原審亦供稱，其僅給付2期款項，一期7千多元而
    已（詳原審卷第34頁），並有裕融公司提出該公司取回車輛
    報告書在卷可稽（詳原審卷第105至107頁），堪信被告有以
    被害人梁寶清名義購車，並辦理動產抵押貸款，被告僅給付
    2期款項即未再繳納，被害人為此遭父親責罵等情為真。
  (二)被告上揭夥同3名姓名年籍不詳成年男子，共同毆打被害人
    之事實，業經證人即被害人哥哥丙○○於本院審理中具結證
    陳：(梁寶清在過世前跟你說他被何人打？)有；(他跟你說
    被何人打？)總共有4個人打，丁○○帶來的人打的；(他過
    世前多久跟你說他被告打的？)要入院之前；(你弟弟有說出
    丁○○三個字嗎？)有的，他有說住安定的「守仔」；(你弟
    弟有無說「守仔」為何打他？)守仔向我弟弟借身分證去買
    車，辦完後一星期要過戶到守仔的太太名下，辦好之後馬上
    去錢莊借了4萬元，可能丁○○就搬走了，我弟弟找不到他
    ，我爸爸才拿4萬元還給錢莊，我弟弟只告訴我，他遇到丁○○就被打；(你如何知道你弟弟說的就是丁○○？)我弟弟
    有說出是安定的丁○○(見本院重上更(二)卷第66頁至68頁)等
    語。
  (三)又證人王榮華（即臺南縣安定鄉代表會主席）於偵查中結證
    稱：91年2月11日梁寶清上午10時來我家，他對我說被丁○○及其他3位不認識者毆打等語（詳偵緝卷第18頁背面）。
    於原審王榮華復證稱：梁寶清有到我家，並告訴我，他被一
    個住在安定鄉的人打，現在他的名字我想不起，在偵查中我
    有說；（有無說被幾個人打？）他說3、4人，有人抓住他，
    有人打他；（有無告訴你為何被人打？）為車子事情；（他
    去找你作何事？）他去講此事給我聽，說他車子在當舖，那
    個人以他名義去買車，他拜託我去處理；（當時可否看出他
    有外傷？）胸部有明顯外傷，他有給我看，他意識仍很清楚
    ，一邊講一邊哭等語（詳原審卷第58、59頁）。另證人甲○○於偵查中證稱：梁寶清堂哥梁財旺，來我家說，梁寶清病
    得很嚴重，希望我開車送他去醫院，當時是下午3、4點，在
    車上梁寶清和我講話，我問他，你是什麼病要去醫院，他說
    被打，我問他在那裏被何人所打，他說在3、4天前，被丁○○及一位原住民，還有個不詳姓名者，共3、4人拿球棒毆打
    ，地點在安定鄉代表主席王榮華住處附近一幢矮房子路邊，
    是為了要去跟丁○○要車子回來，而發生鬥毆等語（詳偵緝
    卷54頁背面）；復於原審證述：（梁寶清在死前，有無跟你
    提到被人打的事情？）有，他被打隔天，就到我家去找我，
    告訴我他被人打，說他騎機車被一輛計程車攔下，遭人用球
    棒打，他說有4、5人（實係4人）打他，我當時有問他，是
    否知道誰打他，他告訴我，是用他名義買車的人，其中還有
    個是在安定鄉矮矮胖胖與被告一起抽水肥的人，另有個山地
    人等語（詳原審卷第58、59頁）。經核上開2位證人證述內
    容與證人丙○○所證情節均一致相符，且其2人就本件案發
    時間、地點、參與毆打被害人人數及被害人遭毆打情節描述
    ，互核益加吻合。堪認證人王榮華、甲○○所為上開證詞，
    應屬真實。至證人丙○○於偵查中以被害人家屬身份陳稱，
    被告等4人，有2人抓住被害人，有人拿球棒毆打被告云云，
    與證人王榮華所述，是由被告抱住被害人，讓其他3人毆打
    乙節，雖被害人遭圍毆過程稍有不同，但渠等指認，被告有
    參與毆打被害人情節，則屬一致，是尚不足以影響被告有參
    與毆打被害人犯行之認定（詳偵緝卷第18頁背面、83頁背面
    ）。是本件被告與3名姓名年籍不詳成年男子等4人，均有犯
    意聯絡，且有參與毆打被害人行為甚明。
  (四)雖被告於偵查中舉出證人李仰川，以證明案發當日伊確在桃
    園，而不在案發現場云云。然經檢察官對證人李仰川質以：
    在91年2月10日（除夕前後）你有無與丁○○在一起，當時
    他人在何處時，證人李仰川僅泛稱：我確定有與丁○○在一
    起，均一直在桃園市○○街附近；除夕前後我印象中，我們
    都在喝酒及玩象棋麻將云云（詳偵緝卷第19頁）。參以證人
    陳智偉於警詢亦供稱：我當時人在桃園工作，我自91年1月3
    日就到桃園工作，直至91年2月14日，才由桃園回家拜年，
    直至2月17日又北上工作，當天我人在桃園不可能與黃金榮
    在一起，且丁○○亦一直與我在桃園共同工作，他連過年都
    未曾返家，所以我們3人，不可能有毆打梁寶清事發生云云
    （詳偵緝卷第48頁背面）。渠等2人既均供稱，於案發當時
    ，均與被告在一起，何以證人李仰川係證稱，伊與被告都在
    喝酒及玩象棋麻將？另證人陳智偉則是供稱，伊與被告一直
    在工作？2人所為證詞，已不一致，自無從採信。再者，證
    人陳智偉於警詢，當警員詢以有無夥同丁○○及黃金榮等3
    人，共同在安定鄉蘇厝村433號（應為311之3號之誤）前圍
    毆梁寶清（詳上開警詢筆錄）。證人陳智偉於接受警方詢問
    時，本身既亦經警方懷疑涉犯本案，理當極力提出對己有利
    證據，以釐清責任，惟何以證人陳智偉僅稱，伊案發時都和
    被告在桃園，而未提及可佐證其不在場之證人李仰川？另被
    告經檢察官發布通緝，為警緝獲歸案後，於第1次偵查中雖
    供稱，伊有不在場證明云云，並於91年5月14日偕同證人李
    仰川到庭作證（詳偵緝卷第19頁）。然被告當時卻均未提及
    ，尚有位證人陳智偉可資作為不在場證明，反而直至92年3
    月20日原審調查時，經訊以是否認識黃金榮、陳智偉2人，
    始稱陳智偉自國中開始，就與伊一起學做抽水肥工作，91年
    1月份，陳智偉也有跟伊一起去桃園工作，且伊只跟陳智偉
    在一起，但均在桃園云云（詳原審卷第63頁）。是證人李仰
    川泛稱，案發當天被告與其在一起，與證人陳智偉所述供詞
    不一。渠等證詞，難認屬實，自難作為被告於案發時有不在
    場之證明。
  (五)至被告嗣於本院始聲請傳訊證人黃金榮證述，其在91年元月
    初，即有向被告借電話，是被告去台北，把水肥車交給他，
    所以將手機號碼，亦交給伊接手清潔工作云云。惟此與被告
    所陳手機未借他人使用情形不符（詳如後述）。況證人黃金
    榮於警訊已陳明，其行動電話係0000000000號（詳偵緝卷第
    44 頁）。證人黃金榮既已有手機，當無需被告提供手機，
    且被告非去台北（詳如後述）。又當日被告縱將水肥車交與
    證人黃金榮，亦毋庸將手機交給已有手機之黃金榮使用，證
    人黃金榮所述與一般常情不符，其於本院證詞，應屬附和被
    告之詞，不足採信。
  (六)另被告於本院（上訴審）聲請傳訊證人魏金福、曾淑娟、曾
    玉輝、范瑞玲，以證明案發當時，伊在桃園幫范瑞玲看小孩
    、喝酒、打牌，其自91年元旦，北上桃園就沒有回來台南，
    伊當時和這些人喝酒、打牌云云。惟經本院隔離訊問時：(1)
    證人「曾淑娟」供稱，除夕那天晚上（即91年2月11日）與
    被告、魏金福、李仰川等4人，玩象棋麻將，曾玉輝則與范
    瑞玲在旁喝酒，放槍20元、自摸30元、清一色（全黑或全紅
    ）50元，每人4支牌，4人未換人，一直玩至天亮，被告均未
    離開，范瑞玲、曾玉輝、魏金福均是一人去的，未帶親友云
    云。(2)惟證人「范瑞玲」則稱，伊在黃昏市場上班，全年無
    休，除夕夜當天晚上8點多，到丁○○家接小孩，伊沒喝酒
    ，小孩在外面，伊在門口與被告太太打個招呼就走了，有看
    見被告與曾玉輝、曾淑娟、魏金福玩象棋麻將，是在曾淑娟
    家喝酒打麻將，伊8點半左右離開云云。(3)對此證人「曾淑
    娟」又稱，大概伊記錯了（應在伊家玩）云云。(4)而證人「
    魏金福」則稱，伊是去被告家玩象棋，有6、7人玩，20元、
    50元的玩法，是阿川與2個工人在喝酒，被告亦有玩，打牌
    到天亮云云。(5)證人「曾玉輝」則稱，其在被告家玩牌，有
    4人即伊與被告、曾淑娟、魏金福在玩，李仰川在喝酒，被
    告除夕當晚沒去抽水肥，下午3、4點，就在家炒菜給其等云
    云。被告則供稱，伊當天下午5點，有去通馬桶，不是去抽
    水肥，當晚有與曾玉輝、李仰川、魏金福、曾淑娟等5人，
    一起玩象棋麻將，每個人6支或7支牌，玩到天亮云云。經核
    上開證人與被告，渠等各自陳述玩牌牌友、方法、時間，地
    點，互有不同。被告當日是否真有玩牌、喝酒、看小孩等情
    ，實堪懷疑。再者上開證人均證稱，除夕夜當天（即91年2
    月11日）有與被告玩牌、喝酒，縱認屬實，亦尚難憑採為被
    告於91年2月10日案發當日有不在場證明。至證人余棟宇於
    本院上訴審固稱：伊家在大溪，除夕夜傍晚5點多（被告到
    伊家通馬桶），通了20幾分鐘，價格1千5云云，並為被告所
    供認（詳上訴卷第100至102頁）。惟此與91年2月10日案發
    時被告有不在場證明不僅無涉，同時也和證人「曾玉輝」所
    證，被告沒去抽水肥，下午3、4點，就在家炒菜給其等吃等
    語未合。是上開證人所供互核均不一致，殊不足採為被告有
    利認定。另縱認證人范瑞玲、余棟宇等所證屬實，亦僅得確
    認上開證人於91年除夕夜即91年2月11日見過被告，當日被
    告人不在台南有不在場證明而已，但此仍難作為被告於91年
    2月10日案發時有不在場證明之依據。
  (七)又被告迭以其自91年1月間，即北上桃園，直至91年2月間，
    均不曾返回台南云云。惟經檢察官調取被告於案發當時所使
    用0000000000號行動電話，自91年2月1日迄91年2月14日止
    ，雙向通聯紀錄及基地台位置，其間被告所使用行動電話基
    地台位置，曾出現在臺南縣安定鄉六嘉村39之11號2樓、臺
    南市○○區○○路4段404號3樓頂Ｒ1樓頂、臺南縣安定鄉○○路258之33號2樓等處，有中華電信股份有限公司檢送通聯
    紀錄2紙在卷可按。被告於原審供承，行動電話均是自己使
    用，未借與他人等語（詳原審卷第38頁）。依此，足見被告
    辯稱，其自91年1月間，即北上桃園，至91年2月間，均不曾
    返回台南及手機是交與黃金榮使用等情，並不實在。
  (八)又被害人於91年2月22日晚上8時20分許死亡，而檢察官於91
    年2月23日，據臺南縣警察局善化分局報驗後，督同法醫前
    往相驗死者即被害人梁寶清屍體時，未見被害人身上有明顯
    外傷跡象，然家屬陳述死者生前曾自述遭丁○○夥人毆打，
    因死因存疑，檢察官乃下令解剖，有臺灣臺南地方法院檢察
    署相驗屍體證明書及勘驗筆錄在卷可憑。又被害人經解剖後
    ，死亡原因經法務部法醫研究所鑑定後，認為：(1)死者從剛
    開始住進麻豆新樓醫院時間，至死亡時間，有10天，其遭毆
    打日期，更在住院前2天，即91年2月10日，死者外表傷害均
    已不明顯，故需考慮死者受傷非為重大外力介入，但死者解
    剖結果可發現中樞神經損傷現象（出現瀰漫性軸突神經損傷
    現象）及住院後而產生肺炎等併發症出現，故死者死亡原因
    ，需應考慮為中樞神經受傷後，而導致住院併發症死亡，因
    此死者死因為肺炎及敗血症所造成；肺炎及敗血症所造成成
    因為中樞神經損傷住院所導致結果，中樞神經損傷可能和鬥
    毆相關，因此需考慮死者死亡方式為他殺。(2)中樞神經損傷
    病變，一般為外力介入因素居多，除車禍外，需考慮別人毆
    打所致，依死者母親陳述為死者被人毆打也可造成相同結果
    ，死者身上無殘留擦挫傷，應以毆打所致最為可能。是鑑定
    結果認為，本件死因為：(甲)多器官衰竭。(乙)中樞神經損傷住
    院後併發症。(丙)疑似遭毆打。死亡方式：他殺等情，有該所
    91年8月12日法醫理字第0914000049號函附法醫所醫鑑字
    第0288號鑑定書在卷可稽（詳偵緝卷第73至78頁）。經核上
    開鑑定報告，與前開告訴人及證人丙○○、王榮華、甲○○
    等人所述被害人係遭被告等人以球棒毆打被害人，被害人未
    立即就醫情節相符，且可證明被害人確因被告與3名姓名年
    籍不詳成年男子共同傷害行為，造成死亡結果，兩者間並有
    相當因果關係，洵堪認定。再觀諸被告與被害人間，並無深
    仇大恨，被告係因不滿被害人反悔不願再當其購車人頭，而
    夥同他人以球棒毆打被害人，但並未持利刃或其他兇器毆擊
    被害人，足徵其毆打被害人時，主觀上尚無殺人犯意。惟被
    告等人係共同以球棒毆打人體重要器官所在頭部、胸部、背
    部等處，使被害人受有前述傷勢，則被告等人客觀上對被害
    人因此等傷害行為可能致生死亡加重結果，應有預見可能，
    被告等人竟疏於注意，仍共同基於傷害犯意，推由被告等其
    中部分人抓住被害人，再由其餘人以棒球棒毆打被害人頭部
    、胸部、背部等處，致被害人因多器官衰竭及中樞神經損傷
    住院後併發症死亡，被告自應就被害人死亡之加重結果負責
    。
  (九)綜上所述，被告辯稱，伊不在場云云，無非卸責之詞，洵無
    可取。被告傷害致死犯行，事證明確，堪以認定。另被告請
    求傳喚甲○○及被告岳母沈金妹乙節，證人甲○○經傳喚未
    到庭，惟其於原審業經具結證述過，本院認無再為傳喚必要
    ；而證人沈金妹與被告既有親屬關係，同時被告之不在場證
    明已經本院認定不實在，事證已臻明確，本院認亦無傳喚必
    要，附予說明。
三、新舊法比較：
    被告行為後，刑法部分修正條文於95年7月1日起生效施行（
    下稱現行刑法），復參酌最高法院95年5月23日第8次刑事庭
    會議決議意旨，現行刑法第2條第1項之規定，係規範行為後
    法律變更所生新舊法律比較適用之準據法，於現行刑法施行
    後，應適用現行刑法第2條第1項之規定，為「從舊從輕」之
    比較。茲就本案新、舊法比較適用之結果分敘如下：刑法第
    28條雖將「實施」修正為「實行」，惟參照修正理由之說明
    ，原「實施」之概念，包含陰謀、預備、著手及實行等階段
    之行為，修正後僅共同實行犯罪行為始成立共同正犯，是新
    法共同正犯之範圍已有限縮，排除陰謀犯、預備犯之共同正
    犯。惟就本件被告與3名姓名年籍不詳之人共同「實行」犯
    罪之情形而言，無論依新舊法，均會構成共同正犯，並無有
    利不利情形，自應適用現行有效之修正後刑法第28條規定（
    參照最高法院97年度第2次刑事庭會議決定意旨）。此外，
    有關從刑褫奪公權部分，修正前刑法第37條第2項係規定：
    「宣告六月以上有期徒刑，依犯罪之性質認為有褫奪公權之
    必要者，宣告褫奪公權一年以上十年以下。」；修正後刑法
    第37條第2項則規定：「宣告一年以上有期徒刑，依犯罪之
    性質認為有褫奪公權之必要者，宣告一年以上十年以下褫奪
    公權。」惟從刑因附屬於主刑，而應依主刑所適用之法律宣
    告之，爰適用修正後刑法第37條第2項規定，合先敘明。
四、核被告所為，係犯刑法第277條第2項前段傷害致死罪。又按
    共同正犯在犯意聯絡範圍內之行為，應同負全部責任。惟加
    重結果犯，以行為人能預見其結果之發生為要件，所謂能預
    見乃指客觀情形而言，與主觀上有無預見之情形不同，若主
    觀上有預見，而結果之發生又不違背其本意時，則屬故意範
    圍；是以，加重結果犯對於加重結果之發生，並無主觀上之
    犯意可言。從而共同正犯間，僅於基本行為（於本件為普通
    傷害）具有故意，對於所生之加重結果（重傷），並無故意
    ；亦即僅於基本行為，有犯意聯絡之問題，對於加重結果，
    並無犯意聯絡之可言。原判決認定，上訴人等與顏嘉德、歐
    陽○○對於本件傷害致重傷罪，有意聯絡及行為分擔，應論
    以共同正犯云云（見原判決第21頁第5行至第7行）。關於加
    重結果部分，認為亦有犯意聯絡，自屬違誤（最高法院97年
    台上字第6542號判決參照）。故參諸上開最高法院判決意旨
    ，被告與3名不詳成年男子間，就上開傷害犯行，均有犯意
    聯絡及行為分擔，另就加重結果即死亡之發生，雖主觀上均
    未預見，惟客觀上其等均有預見之可能，其等仍應就傷害致
    死犯行負共同正犯之責。
五、撤銷原判決之理由：
  (一)原審以被告傷害致死犯行事證已臻明確，因予論罪科刑，固
    非無見。惟查：1.原審判決認被告與另3名不詳姓名、年籍
    之成年男子間就上開傷害致死罪犯行，有犯意聯絡及行為之
    分擔，皆為共同正犯云云（見原判決第10頁3至5行），惟參
    諸上開最高法院判決意旨，被告與3名不詳姓名、年籍成年
    男子間，應僅對傷害犯行間有犯意聯絡，關於死亡之加重結
    果部分並無犯意聯絡可言，是原判決就此部分所為認定，自
    屬違誤。2.又現行刑法於95年7月1日修正施行，其中刑法第
    28條、第37條第2項均已修正，原判決未及適用新修正之規
    定，容有未洽。是被告上訴意旨否認犯罪，因而指摘原判決
    不當，雖無理由，然原判決既有上開可議之處，即屬無可維
    持，自應由本院予以撤銷改判。
  (二)爰審酌被告與被害人原係朋友關係，且被害人甚至起被告出
    名貸款購車，被告竟僅因被害人不願再充當人頭，而急欲將
    車過戶回被告等情，即夥同他人攜帶棒球棒毆打被害人，且
    出手甚重，致生被害人死亡之結果，其犯罪之手段及所生危
    害甚為嚴重，惡性非輕，且迄未與被害人家屬和解賠償損害
    或取得諒解等一切情狀，量處如主文第2項所示之刑，且依
    被告犯罪之性質，認有宣告褫奪公權之必要，併宣告褫奪公
    權五年，以資懲儆。至被告等人行兇所用之棒球棒並未扣案
    ，且亦無積極證據可證明為被告或共同被告等人所有，爰不
    予宣告沒收，併予敘明。
六、據上論斷，應依刑事訴訟法第369條第1項前段、第364條、
    第299條第1項前段，刑法第28條、第277條第2項、第37條第
    2項，判決如主文。
本案經檢察官郭珍妮到庭執行職務。
中    華    民    國    98    年    12    月    24    日
                  刑事第四庭    審判長法  官  吳志誠
                                      法  官  吳森豐
                                      法  官  彭喜有
以上正本證明與原本無異。
如不服本判決應於收受送達後10日內向本院提出上訴書狀，其未
敘述上訴理由者，並得於提起上訴後10日內向本院補提理由書（
均須按他造當事人之人數附繕本）「切勿逕送上級法院」。
                                      書記官  黃子起
中    華    民    國    98    年    12    月    24    日
附錄：本判決論罪科刑法條全文
刑法第277條：
傷害人之身體或健康者，處三年以下有期徒刑、拘役或一千元以
下罰金。
犯前項之罪因而致人於死者，處無期徒刑或七年以上有期徒刑；
致重傷者，處三年以上十年以下有期徒刑。


司法院資訊處製作；財團法人民間司法改革基金會備份。
